【裁判字號】    98,家聲,14
【裁判日期】    980123
【裁判案由】    核定遺產管理人報酬
【裁判全文】
臺灣高雄地方法院民事裁定              98年度家聲字第14號
聲  請  人  蘇志成律師即甲○○之遺產管理人
上聲請人聲請核定遺產管理人報酬事件，本院裁定如下：
    主  文
聲請人任被繼承人甲○○（男，民國○○年○月○○日生，身分
證統一編號：Ｚ000000000號）遺產管理人之報酬核定
為新臺幣萬伍仟元。
程序費用新臺幣壹仟元由被繼承人甲○○之遺產負擔。
    理  由
一、按「遺產管理人，得請求報酬，其數額由親屬會議按其勞力
    及其與被繼承人之關係酌定之。」、「依本法之規定應開親
    屬會議時，由當事人、法定代理人或其他利害關係人召集之
    。」、「親屬會議不能召開或召開有困難時，依法應經親屬
    會議處理之事項，由有召集權人聲請法院處理之。」，民法
    第1183條、第1129條、第1132條第2 項前段分別定有明文。
二、聲請意旨略以：聲請人前經本院97年度財管字第87號民事裁
    定選任為被繼承人甲○○之遺產管理人。嗣依本院97年度家
    催字第401 號民事裁定為公示催告，並於民國97年10月31日
    刊登於台灣新生報。查被繼承人甲○○遺有土地10筆，其中
    五筆設有抵押權並經法院強制執行中，其拍賣價格總計新臺
    幣（下同）2,950,000 元，另五筆土地尚未鑑價拍賣。茲因
    被繼承人之債權人業已聲請強制執行，又無親屬會議可資酌
    定本件報酬數額，另聲請人管理本件遺產事宜已支出費用7,
    756 元及本件聲請費1,000 元，茲參酌財政部訂頒「代管無
    人承認繼承遺產作業要點」第14 點 第3 項規定，管理遺產
    報酬不得依於遺產現值百分之一為計算標準，狀請本院裁定
    本件遺產管理報酬為68,756元，以便向本院民事執行處聲請
    參與分配等語。
三、經查：
  (一)本件被繼承人甲○○死亡後，其繼承人等均已拋棄繼承權，
    且未經親屬會議選定遺產管理人，經本院選任聲請人為被繼
    承人之遺產管理人乙節，有聲請人提出之本院97年度財管字
    第87號民事裁定暨其確定證明書附卷可稽，堪信為真實。準
    此，聲請人顯難召開親屬會議酌定其管理遺產之報酬，是其
    本於利害關係人之地位，聲請本院酌定報酬，洵屬有據。
  (二)聲請人主張之前揭事實，除上述裁定外，另據其提出財政部
    高雄市國稅局財產歸屬資料清單、土地謄本、被繼承人甲○
    ○之遺產清冊、本院97年度家催字第401 號民事裁定、臺灣
    嘉義地方法院民事執行處98年1 月6 日嘉院和97執誠字第31
    998 號函、代支費用明細表及收據、台灣新生報刊登廣告證
    明單等影本各1 份為證，堪信為真實。本院審酌：被繼承人
    之遺產有上開土地共10筆，合計現值為3,207,656 元（未經
    鑑價部份之土地則以公告現值計算），有上開遺產清冊、財
    政部高雄市國稅局財產歸屬資料清單及臺灣嘉義地方法院民
    事執行處98年1 月6 日嘉院和97執誠字第31998 號函附卷可
    參，其債權人合作金庫商業銀行股份有限公司、范亞商業銀
    行股份有限公司、新加坡商星辰銀行股份有限公司等已向臺
    灣嘉義地方法院聲請強制執行，除此之外，尚無其他債權人
    陳報債權、債務或遺贈，足見其遺產法律關係尚屬單純，無
    其他繁瑣事務代處理，故聲請人所需支出之相關勞力、時間
    、心力尚屬非鉅；又聲請人業已公示催告、登報等管理遺產
    行為，後續尚有通知債權人陳報債權、查詢被繼承人財產及
    強制執行程序等其他事項須處理，聲請人處理上開事務及後
    續處理所需時間之久暫、耗費人力之程度及各債權人受償權
    利之保障等一切情狀，認本件遺產管理人之報酬以35,000元
    （含已代為墊支之相關費用6,756 元【其中本院97年度家催
    字第401 號公示催告聲請費，及本件核定遺產管理人報酬之
    聲請費，已經裁定明示由被繼承人甲○○之遺產負擔，應予
    扣除】）為適當，爰酌定如主文第1 項所示。至財政部訂頒
    「代管無人承認繼承遺產作業要點」第14點第3項 規定，管
    理遺產報酬不得依於遺產現值百分之一，僅供法院斟酌，尚
    非為據以論酬之依據，併此敘明。
四、末按依法應由關係人（包括聲請人、相對人及其他利害關係
    人）負擔費用者，法院裁定命關係人負擔時，應一併確定其
    數額，非訟事件法第24條第1 項所明定。經核本件聲請事件
    ，應徵之程序費用為1,000 元，依非訟事件法第157 條規定
    ，應由遺產負擔，爰併予確定如主文第2 項所示，附此敘明
    。
五、依非訟事件法第157 條、第24條第1 項，裁定如主文。
中    華    民    國    98    年    1     月    23    日
                  家事法庭  司法事務官  任士慧
上為正本係照原本作成
如對本裁定抗告，須於裁定送達後10日之不變期間內，向本院提
出抗告狀，並繳納抗告費新臺幣1,000元。
中    華    民    國    98    年    1     月    23    日
                            書  記  官   蔡金臻


司法院資訊處製作；財團法人民間司法改革基金會備份。
